臺灣嘉義地方法院刑事判決　　　　　　　　　　　　　　　九十年度自字第二八號
　　自　訴　人　全烽企業有限公司
　　代　表　人　丁○○
　　代　理　人　乙○○
　　被　　　告　戊○○○
　　被　　　告　己○○
　　右 一 被告
　　選任辯護人　游瑞華
右列被告因詐欺案件，經自訴人提起自訴，本院判決如左：
    主  文
戊○○○、己○○均無罪。
    理  由
一、自訴意旨略稱：被告己○○在八十八年三月二十七日，向自訴人公司買了兩台機
    器（下稱系爭機器），總價金新台幣（下同）四十萬元，並於八十八年四月二十
    日向自訴人公司買了些零件，後來被告己○○要退機器給自訴人公司，因自訴人
    公司向被告己○○索賠，被告己○○於同年五月十七日又說要買機器，說買比較
    划算，機器是三十四萬八千元，含稅是三十七萬元，被告己○○並於同年六月六
    日買了一萬五千五百元之零件、於同年七月十五日買了二萬八千元的零件，八十
    八年五月十七日是開被告己○○所有面額三十四萬八千元的票，嗣因退票，被告
    己○○於八月二十日另開了四張華南銀行嘉南分行票個人的票，一張九月十五日
    到期日、面額十萬元的票有兌現，另三張跳票，當時剩下三十三萬三千六百七十
    五元，因為嗣後被告己○○再買零件，共尚欠三十四萬三千六百七十五元，至八
    十八年十一月三十日，被告己○○才換兩張被告戊○○○的票，到期日均為八十
    九年二月二十八日，這兩張票亦未兌現，即自訴狀所載之票。因被告己○○換票
    給自訴人公司時，說其華南銀行嘉南分行票已經拒絕往來，不能用，要換這兩張
    他母親即被告涂陳月麗的票給自訴人，但是亦遭退票。後來自訴人查知被告己○○之前華南銀行的票還可以用，其母親即被告戊○○○的票不能用，因認被告二
    人涉有詐欺罪嫌云云。
二、按犯罪事實應依證據認定之，無證據不得推定其犯罪事實。又不能證明被告犯罪
    者，應諭知無罪之判決，刑事訴訟法第一百五十四條、第三百零一條第一項分別
    定有明文。再告訴人之告訴，係以使被告受刑事訴追為目的，是其陳述是否與事
    實相符，仍應調查其他証據以資審認，最高法院五十二年台上字第一三○○號著
    有判例。又按刑法第三百三十九條第一項及第二項規定，意圖為自己或第三人不
    法之所有，以詐術使人將本人或第三人之物交付者，處五年以下有期徒刑、拘役
    或科或併科一千元以下罰金；以前項方法得財產上不法之利益或使第三人得之者
    ，亦同。再按刑法第三百三十九條第一項之詐欺罪，須行為人施用詐術，致他人
    陷於錯誤而為財物之交付始可，如行為人並未施用詐術，或其所用方法不能認係
    詐術，亦不致使人陷於錯誤，即均與該條之構成要件有間（最高法院四十六年度
    臺上字第二六○號判例參照）；至於債務人於債之關係成立後，如有未依債之本
    旨履行民事債務之情形，在一般社會經驗上可能之原因甚多，縱令是出於惡意不
    為履行，苟無足以證明其在債之關係發生時，自始即具有不法所有意圖之積極證
    據，亦僅能令負民事之遲延給付責任，依刑事訴訟法第一百五十四條之規定，尚
    不得據此債信違反之客觀事態，而推定債務人原有詐欺取財之犯意。
三、自訴人認被告己○○、戊○○○涉犯刑法第三百三十九條詐欺罪，係以被告等購
    買機器、零件及所交付支付貨款之支票，數次屆期提示不獲付款，而被告己○○
    換票給自訴人公司時，說其華南銀行嘉南分行票已經拒絕往來，不能用，要換其
    母親即被告涂陳月麗的票給自訴人，但是亦遭退票。後來自訴人查知被告己○○
    之前華南銀行的票還可以用，是其母親即被告戊○○○的票不能用等語，為主要
    之論據。訊據被告己○○固坦承購買機器及未付清貨款等情，惟矢口否認有詐欺
    之情事，並辯稱：機器本來是下包甲○○向他們買的，是透過伊介紹，但是因為
    不合用，甲○○說要退貨，但是自訴人公司說應賠償機器耗損十幾萬元，甲○○
    認為不合理，後來自訴人就直接告伊。後來伊基於好心，希望能替自訴人之業務
    員丙○○解決業績壓力，並避免自訴人一再為高額之求償，而與自訴人的業務員
    丙○○商量說如果伊所接的工程有賺錢，伊就買下這個機器，否則就不買，嗣因
    沒有接到工程，而台塑給伊之工程都有延誤，以致伊周轉不靈，伊就與自訴人公
    司換票，後來有再與自訴人公司說不買機器，十幾萬元就給他們算了，請他們把
    機器載回去，被告並非無意解決，而是兩造對於機器瑕疵減價多少有爭議，並非
    意圖詐欺取財等語；而被告戊○○○則辯稱：伊沒有參與買系爭機器，機器已經
    載回去，伊等也給自訴人公司十幾萬元，伊沒有詐欺等語。
四、經查：
  (一)被告己○○對於自訴人指稱其於八十八年三月二十七日，為提供其下包甲○○使
    用，向自訴人公司購買系爭機器，嗣因不合用而將機器退回由自訴人公司載回等
    情，固不否認，且與證人甲○○證述相符（見本院卷第一百頁以下），並與自訴
    人所提出之帳目明細單（見本院卷第十六頁）均相符合。惟核被告己○○與自訴
    人於八十七年三月二十七日所為系爭機器之買賣應屬正常往來，並非有施以詐術
    之行為，且雙方亦已合意將系爭機器載回，因而自訴人認被告己○○此部分涉犯
    詐欺取財罪，即非有據。
  (二)自訴人認被告己○○之前華南銀行的票還可以用，是其母親即被告戊○○○的票
    不能用，卻開被告戊○○○的票之行為，足認被告己○○、戊○○○有共同詐欺
    之意圖。經查，被告己○○辯稱當時其華南銀行之支票遭銀行控管，始開其母即
    被告戊○○○之支票使用等語，核與華南商業銀行嘉南分行九十一年五月十七日
    （91）華嘉南字第一五○號函覆結果相符，是被告己○○所辯堪可採信。況自訴
    人亦自陳系爭機器乃成立於八十八年三月十七日，嗣後再度達成繼續使用之合意
    為同年五月份，然被告己○○乃係於同年十一月間始以兩張被告戊○○○的票換
    回先前跳票之部分，是縱使被告戊○○○之票未能兌現，亦僅屬事後處理先前跳
    票所為之處置，尚與本件詐取系爭機器無涉。
  (三)又查，被告己○○、戊○○○之支票在八十八年間雖有多次退票之紀錄，惟在被
    告己○○於八十八年三月至五月許購買系爭機器期間，均能於規定償兌期限內清
    償註銷退票，亦即被告戊○○○之票據係於八十八年十二月十日被列為拒絕往來
    ，被告己○○之票據則迄今未被列為拒絕往來，分別有高雄市票據交換所九十年
    五月二十三日高市票交業乙字第一六三六號函及函附查詢表（見本院卷第四十頁
    以下）以及華南商業銀行嘉南分行九十一年四月二十三日（91）華嘉南字第一一
    六號函及函附交易明細表與退票紀錄查詢單（見本院第一二四頁以下）在卷可憑
    ，因認被告己○○、戊○○○於購買系爭機器之時，尚非無完全清償能力。
  (四)被告辯稱因自訴人後來告伊，伊基於好心，希望能替自訴人之業務員丙○○解決
業績壓力，並避免自訴人一再為高額之求償，而與自訴人的業務員丙○○商量說
    如果伊所接的工程有賺錢，伊就買下這個機器，否則就不買，嗣因沒有接到工程
    ，而台塑給伊之工程都有延誤，以致伊周轉不靈等語，經查，證人即自訴人公司
    之業務員丙○○證稱：「（系爭機器是否你代表公司與被告己○○接洽買賣？）
    一開始是公司經理和我一起與他談，價錢是我們乙○○經理決定，交機、收款是
    由我，在四月份被告有告訴我們說機器不合用，而且認為消耗品使用時數太短，
    不符經濟效益，我們就去將機器載回來，我們有開折損的金額，但是隔了快一個
    月，大約是五月份，他們與我們經理接觸後，說好還是要繼續使用，我們就又送
    回去給他。他們買機器時，據我瞭解，是己○○買來給包商甲○○使用。機器也
    是直接載到包商甲○○那裡。」、「我在五月份並沒有和己○○達成如果有賺錢
    就買機器的協議。」等語，經核證人丙○○之證詞，證人丙○○固未與被告己○○達成有賺錢才買機器的協議，然審酌被告己○○與自訴人公司於八十八年五月
    份達成被告己○○繼續使用之過程，應僅屬被告己○○與自訴人公司針對同年三
    月份之買賣糾紛所為之解決方案，實難認被告己○○有何施用詐術致自訴人公司
    陷於錯誤之行為，雖事後被告己○○不願付清欠款，亦難認被告己○○在八十八
    五月份與自訴人公司達成被告己○○繼續使用協議之時，有施用詐術之行為，是
    被告辯稱其無詐欺意圖，應堪採信。
  (五)被告另辯稱其購買系爭機器及零件業已給付十幾萬元，並請他們把機器載回去，
    其無詐欺意圖，本件應係民事糾紛等語，經查，自訴人並不否認被告己○○已給
    付十幾萬元，並已將機器載回等情，並自自訴人所提出之帳目明細單（見本院卷
    第十六頁）觀之，被告己○○於八十八年七月十三日給付自訴人一萬九千九百元
    ，又其所交付八十八年九月十五日到期日、面額十萬元的票亦已有兌現，以及其
    於八十八年十一月三十日再給付一萬元，共計給付十二萬九千九百元，按若被告
    己○○意在詐取系爭機器，自無須於取得系爭機器後再給付十二萬九千九百元，
    且將機器運回自訴人公司，因此，被告辯稱其無詐取財物之意圖，本件僅係民事
    糾紛等語，應堪採信。
  (六)如上所述，被告己○○、戊○○○於購買系爭機器時均尚未達無清償能力，且無
    證據證明其等施用詐術，致自訴人公司陷於錯誤而為系爭機器之交付，因而，難
    遽以被告二人未付清三十四萬三千六百七十五元之貨款，即認被告二人有何不法
    所有之意圖。此外，復查無任何積極事證足認被告二人對自訴人施以詐術不法獲
    取財物或利益，應認不能證明被告己○○、戊○○○犯罪，依法即應為其等無罪
    判決之諭知。
據上論斷，應依刑事訴訟法第三百零一條第一項、第三百四十三條，判決如主文。
中      華      民      國    九十一    年    十一      月    二十七  日
                          臺灣嘉義地方法院刑事第三庭
                              審判長法官  沈  福  財
                                    法官  康  存  真
                                    法官  林  福  來
右正本證明與原本無異。
如不服本判決，應於判決送達後十日內向本院提出上訴狀（應附繕本）。
中      華      民      國    九十一    年    十一      月    二十七  日
                                  書記官  尹  玉  琪
